臺灣高等法院刑事裁定　　　　　　　　　94年度毒抗字第24號
抗　告　人
即　被　告　甲○○
上列抗告人因違反毒品危害防制條例案件，不服台灣台北地方法
院中華民國93年12月24日裁定（93年度毒聲字第938號），提起
抗告，本院裁定如下：
    主  文
抗告駁回。
    理  由
一、原裁定意旨略以：被告前因施用第二級毒品安非他命案件，
    經裁定送觀察、勒戒後，認無繼續施用毒品之傾向，由臺灣
    臺北地方法院檢察署檢察官於民國91年3 月12日以91年度毒
    偵字第288 號為不起訴處分確定。惟被告復於92年12月17日
    22 時 許，在臺北市○○區○○路2 段2 巷22號2 樓之住處
    ，施用第二級毒品安非他命，嗣為警於翌（18）日上午9 時
    50分，在上址查獲，並扣得安非他命吸食器1 組。因認被告
    五年內再犯毒品危害防制條例第十條第二項之施用第二級毒
    品罪嫌。原審經調查後，認被告五年內再犯施用第二級毒品
    罪，依毒品危害防制條例第三十五條比較修正前後之毒品危
    害防制條例相關規定，認修正前之規定較為有利於被告，爰
    依修正前毒品危害防制條例第二十條第三項及觀察勒戒處分
    執行條例第三條第一項之規定，將被告送勒戒處所觀察、勒
    戒等語。
二、抗告意旨略以：抗告人因患癲癇，並有中度智障，每日需以
    成藥控制病情，並未施用甲基安非他命，警察查獲當時，抗
    告人腦部一片空白，神智不清，警察說抗告人有吸食第二級
    毒品，抗告人當時已呈痴呆狀況，並無反駁，以致被認定吸
    食云云。
三、經查：
　　(一)抗告人即被告於92年12月17日22時許，在臺北市○○區○
　　　○路2段2巷22號2樓之住處施用第二級毒品安非他命一節
　　　，業經被告於警詢及偵查中自白不諱（見93年度毒偵字第
　　　279 號偵查卷第11、48頁），並在現場扣有安非他命吸食
      器一組，亦有照片一幀存卷可憑（同上卷第24頁），復經
      警將被告於同年12月18日親採尿液送驗，呈甲基安非他命
      陽性反應，有台北市政府警察局文山第一分局煙毒麻藥案
      件尿液委驗單及台灣尖端先進生技醫藥股份有限公司濫用
      藥物檢驗報告各一紙在卷可稽（同上卷第3 、4 頁），堪
      認屬實。
    (二)抗告意旨雖辯稱因其服用藥物致尿液檢測呈甲基安非他命
      陽性反應云云。惟查，抗告人於警詢時，經警方詢以：你
      最近三日內是否服用過任何藥物？抗告人答稱：沒有；於
      偵訊時，經檢察事務關詢以：你對附卷的驗尿報告有安非
      他命陽性反應有何意見，亦答稱沒有（分見第279號偵查
      卷第11頁反面、第四八頁）。況，按以氣相層析質譜儀之
      方法作藥物及其代謝產物之定性及定量分析檢驗者，幾乎
      不會有偽陽性反應產生，亦即如尿液中未含有煙毒之反應
      者，即不可能產生因藥物所引起之偽陽性反應（參見行政
      院國軍退除役官兵輔導委員會榮民總醫院八十三年四月七
      日（八三）北總內字第○三○三九號函）。查本件被告親
      採尿液經送請鑑驗，於安非他命類藥物之初步檢驗（ＥＩ
      Ａ酵素免疫分析法）及確認檢驗（ＧＣ／ＭＳ氣相層析質
      譜儀法），均檢出呈甲基安非他命陽性反應，有上開台灣
      尖端先進生技醫藥股份有限公司濫用藥物檢驗報告可憑，
      堪信應無誤判之虞。從而，抗告意旨所指，不能採信。
四、按九十三年一月九日施行之修正後毒品危害防制條例（下略
    稱新法）第三十五條雖為刑法第二條關於新舊法適用之特別
    規定，惟該條文僅就新法「施行前繫屬之案件」為規範之對
    象，至於在修正前毒品危害防制條例（下略稱舊法）時期犯
    罪，於新法「施行後繫屬之案件」如何適用法律，則無明文
    ，於此情形自應回歸刑法第二條，以為適用法律之依據。又
    犯施用毒品罪，經觀察、勒戒後，無繼續施用毒品傾向，經
    檢察官為不起訴處分，五年內再犯者，如何處理，新舊法規
    定有別。依舊法規定，應再裁定送勒戒處所觀察、勒戒，經
    觀察、勒戒後，無繼續施用毒品傾向者，仍應為不起訴處分
    ；有繼續施用毒品傾向者，始依法追訴。倘依新法規定，則
    無論有無繼續施用毒品傾向，一律依法追訴。於此情形，自
    以舊法之規定，有利於行為人（至於經觀察、勒戒後，有繼
    續施用毒品傾向者，依舊法規定，除依法追訴外，雖應令入
    戒治處所施以強制戒治，似對行為人不利。然比較有利、不
    利，應就該法律全部規定作整體之觀察，依舊法第二十四條
    規定，於強制戒治之執行，檢察官認為無執行刑之必要者，
    得聲請法院裁定免其刑之執行；倘依新法，則無從免其刑之
    執行，自仍以舊法有利於行為人）（最高法院九十三年台非
    字第一四六號判決參照）。查本件抗告人前犯施用第二級毒
    品罪，經觀察、勒戒後，無繼續施用毒品傾向，經檢察官為
    不起訴處分，嗣於九十二年十二月十七日之舊法時期，五年
    內再犯施用第二級毒品罪，該次施用犯行至新法「施行後」
    之九十三年十二月二十三日始繫屬原審法院，而與毒品危害
    防制條例第三十五條之規定不合，是依上開說明，仍應回歸
    刑法第二條，以為適用法律之依據。被告之行為，依舊法規
    定應再裁定送勒戒處所觀察、勒戒，經觀察、勒戒後無繼續
    施用毒品傾向者，仍應為不起訴處分；有繼續施用毒品傾向
    者，始依法追訴。倘依新法規定，則無論有無繼續施用毒品
    傾向，一律依法追訴。其有利、不利，已涉及刑責，非屬「
    保安處分」之問題（依新法應依法追訴，無從為「保安處分
    」），從而，經比較新舊法相關規定結果，自以舊法有利於
    抗告人，是檢察官聲請裁定將抗告人送觀察、勒戒，於法並
    無不合，自應准許。原裁定爰依修正前毒品危害防制條例第
    二十條第一項規定，裁定將抗告人送勒戒處所觀察、勒戒，
    固屬正確，惟查本件係新法施行後繫屬法院，並無適用修正
    後毒品危害防制條例第三十五條之餘地，原裁定理由誤以修
    正後毒品危害防制條例第三十五條作為比較新舊法之依據，
    而未引用刑法第二條之規定（聲請意旨亦同此錯誤），此部
    分適用法律雖有錯誤，惟依上開說明被告違犯毒品危害毒品
    防制條例第十條第二項部分，本應依法送勒戒處所觀察、勒
    戒，對於原審依前開意旨所為之裁定並無影響，其抗告應予
    駁回。
據上論斷，依刑事訴訟法第四百十二條裁定如主文。
中　　華　　民　　國　　94　　年　　1 　　月　　28　　日
　　　　　　　　　刑事第十五庭  審判長法　官蔡永昌
　　　　　　　　　　　　　　　　　　  法　官張正亞
　　　　　　　　　　　　　　　　　　  法　官陳榮和
以上正本證明與原本無異。
不得再抗告。
                                      書記官劉麗芬
中　　華　　民　　國　　94　　年　　2 　　月　　1 　　日
